【裁判字號】    96,上易,2769
【裁判日期】    970124
【裁判案由】    妨害自由等
【裁判全文】
臺灣高等法院刑事判決                96年度上易字第2769號
上  訴  人  臺灣桃園地方法院檢察署檢察官
被      告  乙○○
上列上訴人因被告妨害自由案件，不服臺灣桃園地方法院96年度
易字第693號，中華民國96年8月24日第一審判決（起訴案號：臺
灣桃園地方法院檢察署96年度偵字第5188號），提起上訴，本院
判決如下：
    主  文
上訴駁回。
    理  由
一、本案經本院審理結果，認第一審以上訴人即檢察官所舉證據
    尚不足認被告乙○○有任何加害告訴人甲○○生命、身體、
    自由、財產、名譽之不法惡害通知甲○○，所為尚與恐嚇危
    害安全罪有間，自屬不能證明被告犯罪，依法諭知無罪判決
    ，其認事用法，核無不當，應予維持，並引用原審判決書所
    記載之理由（如附件）。
二、檢察官上訴意旨略以：被告命「魏志勇」持漆噴「欠債還錢
    」大字在甲○○住處牆壁上，因所噴之字大如人身高度，加
    害名譽法益惡害通知之表示已明確達到甲○○，客觀上足以
    使往來之鄰居側目，對被害人「名譽」顯已造成危害。甲○
    ○證述：被告說再不還錢會有更嚴重的事發生，並向伊說94
    年間有彰化的警察向他們借錢因還不出錢而自殺及不還錢的
    人被他人打成像豬頭只是沒有讓伊看到照片。被告在電話中
    有跟伊說叫伊趕快還錢，否則公司要採取行動等語，佐以所
    噴之字跡顏色為「紅色」，極易使人有血腥暴力之聯想，被
    告以噴寫紅字之方式所為惡害通知，已危害甲○○「生命」
    、「身體」之安全。原判決拘泥於必須有明示惡害之文字或
    圖畫，始能成立恐嚇危害安全罪，顯然與事實有悖，爰依法
    上訴請求撤銷云云。經查：
(一)被告固坦承於96年3月5日晚上8 時許，令姓名年籍不詳「魏
    志勇」成年人前往甲○○位於桃園縣桃園市○○路56巷1弄4
    之2號3樓住處牆壁，以紅色油漆噴寫「欠債還錢」之字樣等
    情，並有現場照片4 幀為憑。惟甲○○證述：確實向被告借
    款，尚未清償等語，因「欠債還錢」字樣乃一般債權人向債
    務人索討欠款通常所使用之語彙，尚難因被告將「欠債還錢
    」字樣噴在甲○○住處3 樓牆壁，住處鄰居上、下樓均可目
    視得悉而認甲○○「名譽」已遭危害，即該當於恐嚇危害安
    全罪。蓋刑法第305 條恐嚇危害安全罪，係指單純以將來加
    害生命、身體、自由、名譽、財產之事，恐嚇他人致生危害
    於安全者而言，因被告事實上已命「魏志勇」從事噴寫「欠
    債還錢」字樣噴寫於甲○○住處牆壁，尚非僅單純以「名譽
    」之事，恐嚇甲○○，所為自與上開法條有間。又顏色對每
    個人所引起之觀感常因人而異，噴寫字體之大小，每個人感
    受亦非絕對震懾，要難以此等紅色漆噴寫大字體之方式，率
    認被告有恐嚇危害安全之故意。
(二)甲○○雖於警詢、偵查中證述如檢察官上訴理由所載內容，
    然經原審詰問再三，澄清事實，並證述：噴漆前後期間，有
    一個人打電話給我，我請他晚1 個鐘頭再打給，該人回答：
    「公司要我採取行動，讓你好看」（台語），電話就掛斷，
    該人是一個年輕男子，不是被告，不知道與被告關係等語。
    因甲○○並不知打電話之人為何人，亦無法證明其等與被告
    之關係，尚難遽認此電話係被告所為或被告命他人所為。且
    甲○○亦證述：有一個人說如果不還錢，他要去電線桿貼紙
    條，我見過，大約30出頭的男子，但不知他的姓名，那男子
    在電話中跟我說，沒有當面跟他說過話等語，以甲○○見過
    大約30出頭男子而未曾說過話，如何知悉該男子係以電話告
    知要去電線桿貼紙條之人？是甲○○所證，似有矛盾之處，
    亦難遽信。再被告雖曾告知甲○○如果不按期的話，公司要
    採取行動，對你非常不利等語，惟亦證稱：被告沒有說如何
    不利，不知道是否意思是要給我好看等語。因甲○○確實積
    欠債務，被告既未曾言明將採取何種行為，則以法律行動訴
    請法院催討，亦屬可能採取之行動之一，尚難以甲○○恣意
    自忖被告所可能採取之行動因而心生畏怖，遽認被告令「魏
    志勇」噴寫「欠債還錢」字樣，係以將來加害「生命」、「
    身體」之事，恐嚇甲○○致生危害於安全。是被告所為，尚
    非能遽論以恐嚇危害安全罪。
三、綜觀卷附現存資料既無證據足資證明被告有以任何加害告訴
    人生命、身體、自由、財產、名譽之不法惡害通知甲○○告
    ，尚難認本件與恐嚇危害安全罪之構成要件相當。檢察官提
    起上訴，並未有其他積極證據，供本院調查審酌，仍執前詞
    指摘原判決，應認其上訴為無理由，予以駁回。
據上論斷，應依刑事訴訟法第373 條、第368條、第364條，判決
如主文。
本案經檢察官覃正祥到庭執行職務。
中    華    民    國     97    年    1    月    24    日
                  刑事第二庭審判長法  官  呂丹玉
                                  法  官  王詠寰
                                  法  官  李麗玲
以上正本證明與原本無異。
不得上訴。
                                  書記官  廖婷璇
中    華    民    國    97    年    1     月    24    日


司法院資訊處製作；財團法人民間司法改革基金會備份。
